【裁判字號】    99,台上,4332
【裁判日期】    990708
【裁判案由】    妨害性自主等罪
【裁判全文】
最高法院刑事判決            九十九年度台上字第四三三二號
上  訴  人  台灣高等法院檢察署檢察官
被      告  甲○○
選任辯護人  趙興偉律師
上列上訴人因被告妨害性自主等罪案件，不服台灣高等法院中華
民國九十七年十月十五日第二審判決（九十七年度上訴字第三六
九二號；起訴案號：台灣板橋地方法院檢察署九十六年度偵字第
四七七四、一九二一二號），提起上訴，本院判決如下：
    主  文
上訴駁回。
    理  由
按刑事訴訟法第三百七十七條規定，上訴於第三審法院，非以判
決違背法令為理由，不得為之。是提起第三審上訴，應以原判決
違背法令為理由，係屬法定要件。如果上訴理由書狀並未依據卷
內訴訟資料，具體指摘原判決不適用何種法則或如何適用不當，
或所指摘原判決違法情事，顯與法律規定得為第三審上訴理由之
違法情形，不相適合時，均應認其上訴為違背法律上之程式，予
以駁回。本件檢察官上訴意旨略稱：(一)、被告甲○○接受測謊鑑
定，結果呈現說謊反應，當足憑為Ａ女（基本資料詳卷）指述遭
受被告性侵害之佐證，原判決竟持不同見解，又不充分敘明原因
，已嫌理由欠備；復以Ａ女係俗稱之「檳榔西施」，所接觸者多
屬男性顧客，亦非無社會經驗，若確實遭受性侵害，應不致恥於
開口向人求援為由，進而以Ａ女未求援，不採信其遭性侵害之說
詞，無異歧視職業平等權，違背論理法則，且理由不備。(二)、Ａ
女受性侵害後所呈現之創傷後壓力反應，證人張○○（Ａ女之男
友）、李○○皆親身見聞，檢察官第二審上訴意旨既已指明，並
請求予以傳證，原判決雖說明該二人未在Ａ女所謂之被害現場，
認無傳查必要，卻非針對聲請意旨為判斷，仍有查證未盡之違失
云云。惟查：(一)、證據之取捨及證明力之判斷，俱屬事實審法院
自由裁量判斷之職權，此項職權之行使，倘不違背客觀在之經驗
法則、論理法則，即不違法，觀諸刑事訴訟法第一百五十五條第
一項規定甚明，自無由當事人任憑主觀指摘為違法，而資為上訴
第三審適法理由之餘地。原判決以Ａ女固作證指稱：遭被告開車
強載進入汽車旅館，並強制性交得逞云云，然據該旅館櫃台人員
周○○結證稱：伊有印象，被告開好車搭載Ａ女前來休息，被告
為付費而搖下車窗，停留二、三分鐘辦手續，Ａ女表情無異狀，
未見被告脅迫或妨害Ａ女行動之自由，離去時，亦正常，無求救
等語，質諸Ａ女，同謂進入旅館時，確有櫃台付費之情，伊未向
之求救等語，衡諸Ａ女又直言：身上無傷痕，衣服未破裂，被告
有戴保險套，伊於案發後非立刻報警等情，可見Ａ女指述要與一
般遭受性侵害之遭遇及反應情況，並非相同，顯然存有瑕疵。縱
然被告經送測謊鑑定，就：1.發生性行為時，Ａ女係自己脫去內
衣褲；2.在汽車旅館，曾與Ａ女相互親吻、擁抱之問題，於回答
時，呈情緒波動反應，研判有說謊，但上情之作為，於合意性交
同會發生，自不足憑為不利於被告認定之依據。而Ａ女處女膜破
裂，屬陳舊性撕裂傷之驗傷診斷書，僅足證明此裂傷之客觀事實
（Ａ女尚坦稱：先前已經多次和男友性交，甚至驗傷前、甫與被
告性交後，仍和男友性交）；男友張○○雖在偵查中供稱：Ａ女
當日凌晨三時許到伊住處，臉色很難看，訴稱遭被告性侵害云云
，關於性侵害之說，尚非親見親聞，均非憑為認定被告犯罪之適
合證據。況Ａ女於事發之時，已年滿十九歲，從事檳榔西施工作
，對於男客有諸多接觸之生活經驗，苟確受性侵害，如何甘休、
不開口求援，乃認檢察官所舉各項證據，無法說服法院形成被告
有罪之確信心證，因而維持第一審諭知被告無罪之判決，駁回檢
察官之第二審上訴。所為之證據證明力判斷及得心證理由，俱有
各訴訟資料在卷可稽，自形式上觀察，並未違背客觀存在之經驗
法則或論理法則。上訴意旨置原判決已明白論斷之事項於不顧，
就同一證據資料，依憑主觀為不同之評價，進而指摘原審職權之
行使，存有諸多不法，核非適法之第三審上訴理由。(二)、刑事訴
訟法第三百七十九條第十款所稱應於審判期日調查之證據，係指
與待證事實具有重要關係，客觀上認為有調查之必要性，且有調
查之可能性，為認定事實、適用法律之基礎者而言。倘不具有重
要關係，或無從進行調查者，自毋庸為無益之作為，亦無所謂未
盡查證職責之違法可言。檢察官於第一審時，雖聲請傳喚張○○
及李○○作證，其中，李厚德因於本件事發後，傷害被告，由檢
察官同案提起公訴，卻逃匿不到案，第一審先行通緝，張○○則
經傳未到，蒞庭之公訴檢察官乃表示捨棄此部分之證據聲請，記
明於審判筆錄，嗣宣判被告無罪，檢察官不服上訴，復行聲請，
原審在審判期日前，清查李○○通緝情形，結果仍在通緝中，張
○○亦經傳未到，微論檢察官有無依照刑事訴訟法第一百七十六
條之二之規定，盡其促使證人到場之義務，已有疑問，其公訴檢
察官經審判長詢以有無證據尚待調查時，答以「無」，即無異撤
回其此部分之證據調查聲請，原審因此續行辯論等後續訴訟程序
，有通緝書、查詢通緝結果電腦資料表、傳票與各審判筆錄可徵
，足見張○○作證與否，對於待證事實非具重要性，李○○則無
從傳喚到庭。上訴意旨仍指原審未盡證據調查職責，容有誤會，
核非適法之第三審上訴理由。依上說明，應認其上訴為違背法律
上之程式，予以駁回。
據上論結，應依刑事訴訟法第三百九十五條前段，判決如主文。
中    華    民    國  九十九  年    七    月    八    日
                      最高法院刑事第十庭
                          審判長法官  花  滿  堂
                                法官  黃  正  興
                                法官  陳  東  誥
                                法官  林  錦  芳
                                法官  洪  昌  宏
本件正本證明與原本無異
                                      書  記  官
中    華    民    國  九十九  年    七    月   十二   日
                                                      Ｑ

司法院資訊處製作；財團法人民間司法改革基金會備份。
